臺灣臺北地方法院刑事判決
110年度訴字第574號
公  訴  人  臺灣臺北地方檢察署檢察官
被      告  黎媛媛


選任辯護人  陳履洋律師
            葉慶人律師
上列被告因傷害案件，經檢察官提起公訴（110年度偵字第6911
號），本院判決如下：
    主  文
黎媛媛犯傷害罪，處有期徒刑柒月。
    事  實
一、黎媛媛於民國109年8月22日凌晨3時36分許前之某時許，在
    址設新北市○○區○○路000號之漁八居酒屋餐廳內，因細故與
    該店客人趙彥如發生爭執，詎黎媛媛竟基於傷害人之身體之
    犯意，持玻璃製酒瓶或酒杯攻擊趙彥如臉部，致趙彥如受有
    上唇深部開放性傷口約3公分之傷害。嗣經趙彥如報警處理
    ，始悉上情。
二、案經趙彥如訴由新北市政府警察局新店分局報請臺灣臺北地
    方檢察署檢察官偵查起訴。　　
    理  由
一、證據能力：
  ㈠按被告以外之人於審判外之言詞或書面陳述，除法律有規定
    者外，不得作為證據，刑事訴訟法第159條第1項定有明文。
    查證人即告訴人趙彥如於警詢時之陳述，為被告以外之人於
    審判外之陳述，屬傳聞證據，被告黎媛媛及其辯護人於本院
    審理時均不同意證人趙彥如於警詢中之證述作為證據（見本
    院卷第48至49頁），本院審酌證人趙彥如已於審理時到庭作
    證，並經檢察官、被告及辯護人交互詰問，且其於警詢時所
    為陳述並無刑事訴訟法第159條之2、第159條之3得為證據之
    例外情形存在，是證人趙彥如於警詢所為陳述，即無證據能
    力。
　㈡本案認定事實所引用之其他卷證資料，屬於傳聞之供述部分
    ，被告及其辯護人於本院準備期日均不爭執，並同意引用為
    證據（見本院卷第48至49頁），且迄至本院言詞辯論終結前
    ，被告、辯護人及檢察官知悉有刑事訴訟法第159條第1項不
    得為證據之情形，復均未表示異議，本院審酌上開證據資料
    製作時之情況，並無違法不當及證明力明顯過低之情況，亦
    認為以之做為證據應屬適當，認上揭證據資料依刑事訴訟法
    第159條之5第1項規定均例外有證據能力。而本案認定事實
    所引用之非供述證據，並無證據證明係公務員違背法定程序
    所取得，依刑事訴訟法第158條之4反面解釋，均得為證據。
二、訊據被告固不否認於上開時間及地點，因故與告訴人發生口
    角爭執，及告訴人在案發當日受有上唇深部開放性傷口等3
    公分之傷勢等事實（見本院卷第47頁）。惟矢口否認有何傷
    害犯行，辯稱：我沒有拿酒瓶打告訴人，告訴人當日所受的
    傷勢不是我造成的云云（見本院卷第46至47頁）。辯護人則
    辯謂：本案僅有告訴人之單一指述，且案發當日雙方並無任
    何肢體衝突，被告並無持酒瓶或酒杯攻擊告訴人，本案公訴
    人僅能證明被告當日與告訴人發生口角爭執，而具傷害動機
    ，但亦不排除告訴人之傷勢是因其他可能性所導致，況告訴
    人所受傷勢是否為醫療時重新割開所造成，亦非無疑，因此
    基於罪疑惟輕原則，應為被告無罪之諭知云云（見本院卷第
    48頁、第267至268頁）。經查：
　㈠被告於109年8月22日凌晨3時36分前某時許，與游心慧、謝雅
    如、綽號「白毛」等人，一同前往新北市○○區○○路000號之
    漁八居酒屋餐廳消費，嗣因細故與告訴人發生爭執等事實，
    業據被告於警詢、偵查及本院審理時坦認在卷（見偵字卷第
    10至11頁、第61頁、本院卷第47頁、第49頁），核與證人即
    告訴人趙彥如於偵查及本院審理中、證人黃煒傑於警詢、偵
    查及本院審理時、證人游心慧、謝雅如於本院審理中具結證
    述內容（見偵字卷第20至21頁、第58至60頁、本院卷第177
    至180頁、第236至237頁、第250至251頁、第258至259頁）
    大致相符，堪可認定。
　㈡證人趙彥如就其遭被告傷害之經過細節，於偵查及本院審理
    時均證述：案發當日我一個人到漁八居酒屋，原本是要去找
    黃煒傑聊天，進到居酒屋後，我看到被告那一桌的客人蠻多
    的，大約有8、9人，也是坐在那桌，我就坐在黃煒傑旁邊那
    桌，中間隔著走道，我與黃煒傑是坐在不同桌的桌角，他是
    在我旁邊，因為我與他認識，所以我們有聊天，後來我去隔
    壁的全家便利商店買御飯糰回來吃，吃到一半，被告詢問我
    為何他們朋友在聊天時我要插話，我表示我在吃御飯糰沒有
    講話，當時黃煒傑示意我不要再有回應，我就繼續吃我的御
    飯糰，過了不久，被告要找我喝酒，當時我是背對著被告她
    們，所以沒有回應，隨即有另外一個男生也要找我喝酒，我
    也沒有回頭，然後就感覺從背後被人潑了酒，接著我站起來
    轉身面對被告，當時我們中間隔著桌子，差不多是1公尺的
    距離，桌上放著餐具、酒瓶、杯子等物品，我看到被告時，
    她已經是站著的，右手拿酒瓶或酒杯朝我的鼻子到下巴的部
    位揮過來，手勢是由上往下，接著我就流血了，我坐的位置
    地上有很多的血與玻璃碎片，我便用自己的手機報警，當時
    店裡有很多人，黃煒傑就請我先到店門口，後來我有再進去
    店內講話，又再出來，後來警察來了，我有告知警察是誰打
    我，並請警察留下對方的身分資料記錄一下等語（見偵字卷
    第58頁、本院卷第177至180頁、第185至189頁）。其所陳遭
    被告於上開時間及地點，持玻璃製酒瓶或酒杯攻擊臉部，並
    因而受傷等重要基本事實，前後一致，並無語焉不詳、說詞
    反覆之情，已無明顯之瑕疵可指。
  ㈢除告訴人前揭證述外，復有以下事證可資佐證補強：
　⒈經臺灣臺北地方檢察署檢察官當庭播放漁八居酒屋店外監視
    器錄影光碟，可見畫面顯示時間03：36：58告訴人左手摸著
    臉從門口出來，隨後黃煒傑拿衛生紙摀住告訴人的臉，告訴
    人接過衛生紙，兩人對話後，黃煒傑先進入到門內，將衛生
    紙遞給告訴人，告訴人再進入門內等情，有該店外監視器錄
    影光碟1片、臺灣臺北地方檢察署110年3月23日勘驗筆錄、
    該店外監視器錄影畫面翻拍照片4張附卷可稽（見偵字卷第5
    8至60頁、第35至36頁），則證人趙彥如前開證述：案發當
    日在居酒屋內遭被告攻擊後受傷並流血等語，應屬非虛。
　⒉又告訴人於案發後，旋即於同日凌晨3時59分許至佛教慈濟醫
    療財團法人台北慈濟醫院（下稱慈濟醫院）就診，經醫師診
    斷其受有上唇深部開放性傷口約3公分一情，有該院109年8
    月22日北慈醫診字第2008080489號診斷證明書在卷可稽（見
    偵字卷第23頁）；復觀諸告訴人所提供案發當日受傷照片及
    慈濟醫院急診拍攝之傷勢照片（見本院卷第69頁、第79、第
    135頁），可見告訴人上唇人中偏左側有一明顯三角型狀，
    即嘴唇底部裂開至近鼻孔處，呈下寬上窄狀態，該傷口兩側
    平整，核與告訴人指述遭被告持玻璃製酒瓶或酒杯朝其鼻子
    到下巴的部位揮打所可能致生之撕裂傷勢大致吻合。且告訴
    人驗傷時間與雙方發生衝突之時間甚為接近，是依一般社會
    通常經驗，告訴人所受傷勢無疑係被告所造成，至為灼然。
　⒊綜此各項事證，與告訴人之指述相互印證，俱足以補強告訴
    人上開證述之憑信性，堪認被告確有於109年8月22日凌晨3
    時36分許前之某時許，在上址漁八居酒屋內，與告訴人因細
    故發生口角爭執後，持玻璃製酒瓶或酒杯攻擊告訴人臉部，
    致告訴人受有上唇深部開放性傷口約3公分之傷害。
  ㈣證人黃煒傑、游心慧、謝雅如之證述內容不足採信之理由：
　⒈證人黃煒傑於本院審理時固證稱：案發當日被告想要向告訴
    人敬酒致歉，但告訴人並未理會，因此兩人又開始爭執，講
    到後面告訴人很生氣地拍桌子，並站起來，接著將酒杯抄起
    來準備要K人，被告面前也有酒杯，她準備要站起來，並有
    拿起酒杯好像要往前潑酒的動作，當時她們大約是隔一個半
    的人的距離，我看到後就馬上把兩個人推開，推開後我就看
    到告訴人起身背對我，我想說她怎麼不轉回來，就上前關心
    ，才發現她嘴巴上有傷口，這過程中並沒有任何人接近過告
    訴人，但告訴人轉身時手上拿著酒杯，轉身後，酒杯就不在
    她手上了，應該是掉在地上，而本案案發前店內桌面與地上
    並沒有任何玻璃碎片，後來我陪同告訴人去過醫院回到店裡
    後，就發現店裡的地上有碎玻璃，當天店內並沒有任何人丟
    擲玻璃製物品等語（見本院卷第236至249頁）。
　⒉證人游心慧於本院審理時中證述：聽聞爭吵聲後，轉頭去看
    時，就看到被告與告訴人已經站起來，黃煒傑也站起來將兩
    人推開，當時告訴人手上有完整的酒瓶，而被告手上並沒有
    拿任何物品，黃煒傑推開告訴人時，她並沒有受傷，是她突
    然走出去店外，再進來時，就是用手摀住嘴巴，才說她受傷
    等語（見本院卷第250至258頁）。
　⒊證人謝雅如於本院審理時證稱：我聽到很大聲的爭執聲後，
    轉頭往爭吵的地方看，就看到黃煒傑已經對被告及告訴人做
    出分開的動作，類似在安撫她們，之後兩人就沒有後續接觸
    的動作，而黃煒傑推開兩人時，被告手上並沒有拿任何東司
    ，但告訴人手上有拿著啤酒瓶，可是當時告訴人並沒有受傷
    ，告訴人在店內待了一下，就往外走，在這過程中，她並沒
    有與任何人再發生口角或肢體衝突，約5至10分鐘後，告訴
    人再進來時，我才發現她嘴巴受傷等語（見本院卷第258至2
    63頁）。
　⒋依證人黃煒傑、游心慧、謝雅如上開證述內容，就本案衝突
    發生之際，被告是否手持玻璃製物品、告訴人何時受傷等節
    ，證人黃煒傑於本院審理時稱：被告有拿起酒杯好像要往前
    潑酒的動作，告訴人轉身後，告訴人的酒杯就不在手上了，
    我上前關心，才發現她嘴巴受傷等語；而證人游心慧及謝雅
    如則均證述：黃煒傑將被告及告訴人推開時，被告手上並無
    任何物品，告訴人則持手酒瓶，也沒有受傷，告訴人是出去
    外面再進來時，才發現她受傷等語。是其等證述不一，已難
    信實。
　⒌又對照臺灣臺北地方檢察署110年3月23日勘驗筆錄及漁八居
    酒屋店外監視器錄影畫面翻拍照片後，可見告訴人於案發當
    日凌晨3時36分58秒左手摸著臉走出漁八居酒屋，黃煒傑旋
    於同日凌晨3時37分5秒步出店外，並拿衛生紙摀住告訴人的
    臉等情（見偵字卷第58至60頁、第35至36頁），足見告訴人
    步出漁八居酒屋時業已受傷，黃煒傑始會立即遞交衛生紙供
    告訴人擦拭、按壓傷口，是證人游心慧、謝雅如前開證述：
    黃煒傑將告訴人推開時，告訴人並未受傷等語，要與事實不
    符，尚難輕採。參以證人黃煒傑在未經檢察官當庭播放漁八
    居酒屋店外監視器錄影畫面，並質疑其並非在告訴人步出居
    酒屋門外後才發現告訴人受傷流血等語前，就告訴人何時受
    傷乙節所為證述內容，均與前揭證人游心慧、謝雅如相同，
    顯見證人黃煒傑、游心慧、謝雅如有迴護被告脫免罪責之疑
    慮，憑信性實有不足。
　⒍再者，依證人黃煒傑所述告訴人在轉身前並無受傷，轉身後
    旋即嘴巴受傷流血，期間又無任何人接近告訴人，倘非被告
    持玻璃製酒瓶或酒杯攻擊告訴人，告訴人豈會在短時間內即
    受有上唇深部開放性傷口約3公分之傷勢？況居酒屋並未提
    供破裂之酒杯供客人飲酒乙節，亦據證人黃煒傑證述無訛（
    見本院卷第249頁），則黃煒傑將告訴人推開後，告訴人並
    無跌倒或碰撞其他物品之情形下，如何僅因黃煒傑阻擋告訴
    人而受有該等非僅表淺、輕微之撕裂傷，益徵證人黃煒傑於
    本院審理時所為之證詞，係刻意隱飾、迴護被告，自難採信
    。
　㈤綜上所述，被告前揭所辯自難採信，本案事證已臻明確，被
    告上開犯行，洵堪認定，應予依法論科。
三、論罪科刑：
  ㈠罪名：
　　核被告所為，係犯刑法第277條第1項之傷害罪。
　㈡量刑：
　　爰以行為人之責任為基礎，本院審酌被告為成年人，竟不思
    控制情緒、尊重他人，並循理性方式、合法途徑解決爭端，
    竟持玻璃製之酒瓶或酒杯攻擊告訴人臉部，並致告訴人受有
    事實欄所載傷勢，行為實屬不該；又被告犯後猶飾詞否認犯
    行，且迄今未與告訴人達成和解並賠償其因此所受之損害，
    難認被告有悔悟之心，本不宜寬貸；惟念被告前無犯罪紀錄
    ，有臺灣高等法院被告前案紀錄表在卷足稽；兼衡被告自陳
    高中畢業之智識程度、目前無業、在家中照顧未成年子女等
    生活狀況（見本院卷第268頁），復考量告訴人所受傷害程
    度暨被告犯罪動機、目的、手段、情節等一切情狀，量處如
    主文所示之刑，以資懲儆。　　　　　　
據上論斷，應依刑事訴訟法第299條第1項前段，刑法第277條第1
項，刑法施行法第1條之1第1項，判決如主文。　　
本案經檢察官黃思源提起公訴，由檢察官謝奇孟到庭執行公訴。
中　　華　　民　　國　　110 　年　　11　　月　　30　　日
                  刑事第十一庭  審判長法  官  鄧鈞豪
                                      法  官  吳玟儒
                                      法  官  林鈺珍
以上正本證明與原本無異。
如不服本判決應於收受送達後20日內向本院提出上訴書狀，並應
敘述具體理由；其未敘述上訴理由者，應於上訴期間屆滿後20日
內向本院補提理由書（均須按他造當事人之人數附繕本）「切勿
逕送上級法院」。告訴人或被害人如對於本判決不服者，應具備
理由請求檢察官上訴，其上訴期間之計算係以檢察官收受判決正
本之日期為準。
      　　　　　　　　　　　　　　　　書記官　葉潔如
中　　華　　民　　國　　110 　年　　11　　月　　30　　日
附錄本案論罪科刑法條全文： 
中華民國刑法第277條
傷害人之身體或健康者，處5年以下有期徒刑、拘役或50萬元以
下罰金。
犯前項之罪，因而致人於死者，處無期徒刑或7年以上有期徒刑
；致重傷者，處3年以上10年以下有期徒刑。